臺灣桃園地方法院刑事判決　　　　　　　 96年度審訴字第2號
公　訴　人　臺灣桃園地方法院檢察署檢察官
被　　　告　丁○○
指定辯護人　本院公設辯護人　陳瑞明
上列被告因偽造文書等案件，經檢察官提起公訴（96年度偵緝字
第1189號），嗣被告於準備程序進行中為有罪之陳述，經本院合
議庭裁定由受命法官獨任進行簡式審判程序後，聲請改依協商程
序而為判決，本院判決如下：
    主  文
丁○○連續行使偽造私文書，足以生損害於他人，處有期徒刑拾
月，減為有期徒刑伍月，如易科罰金，以銀元佰元（即新臺幣
玖佰元）折算壹日。扣案扣案之如附表編號1 至3 號信用卡簽帳
單之「顧客存根聯」及「商店存根聯」上偽造之「甲○○」署名
各壹枚均沒收。
    事實及理由
一、本件被告丁○○所犯係死刑、無期徒刑或最輕本刑為三年以
    上有期徒刑以外之罪，其於準備程序中就被訴事實為有罪之
    陳述，經本院告知簡式審判程序之旨，並聽取公訴人、被告
    及辯護人之意見後，爰依刑事訴訟法第273 條之1 第1 項規
    定合議裁定由受命法官獨任進行簡式審判程序。
二、丁○○前有違反毒品危害防制條例、竊盜等前科（均不構成
    累犯），其於民國94年11月7 日某時許，在桃園縣桃園市區
    某不詳處所，拾獲甲○○所有花旗銀行卡號為000000000000
    0000號之VISA信用卡1 張（下稱上開信用卡），竟基意圖為
    自己不法之所有，而侵占已脫離甲○○持有之上開信用卡後
    ，意圖為自己不法所有，基於行使偽造私文書及詐欺取財之
    概括犯意，連續於附表所示之時、地，由不知情之徐俊浤（
    業經檢察官另為不起訴處分）騎乘機車搭載前往如附表所示
    各特約商店，由丁○○持上開信用卡，冒充為真正持卡人，
    向各特約商店不知情之店員分別刷卡購買如附表所示之物品
    ，並當場在簽帳單簽名欄之私文書上，偽簽「甲○○」之署
    名（按依簽帳單形式如為2 聯式，即顧客存根聯、特約商店
    存根聯）之持卡人簽名欄偽造甲○○之署名2 枚（即2 聯式
    以複寫方式為之），而偽造不實之簽帳單私文書，表示係真
    正持卡人消費而同意依信用卡契約之條款付款，及向發卡銀
    行請求撥付消費款項予特約商店之意，並作為特約商店經由
    信用卡收單機構向發卡銀行請款之用，而偽造該信用卡簽帳
    單，再將偽造完成之簽帳單交還特約商店店員核對而行使，
    致該特約商店之店員誤以為其係甲○○而陷於錯誤，分別交
    付如附表所示之物品與丁○○，該特約商店再持丁○○所偽
    造之簽帳單，向花旗銀行請款，致花旗銀行陷於錯誤，如數
    代丁○○墊付上述消費款項與該特約商店，足以生損害於甲
    ○○、花旗銀行及如附表所示之特約商店。嗣於94年11月7
    日19時39分，丁○○在特易購量販店以上開方式刷卡購買臺
    灣啤酒19箱時，經該量販店經理丙○○在丁○○刷卡結帳後
    察覺其形跡可疑，遂請其提出證件以供查對，丁○○見形跡
    敗露旋即將上開19箱啤酒棄置於結帳臺後逃逸。案經桃園縣
    政府警察局桃園分局報告臺灣桃園地方法院檢察署檢察官偵
    查後起訴。
三、證據名稱：
    (一)被告於本院準備程序時之自白。
    (二)證人徐俊浤於警詢及偵訊中之證述；證人甲○○於警詢之
      證述；證人乙○○於警詢、偵訊之證述；證人丙○○於警
      詢及偵訊中之證述。
    (三)如附表所示簽帳單影本、贓物認領保管單2 紙及採證照片
      6 張可資佐證。
四、本件經檢察官與被告於審判外達成協商之合意且被告已認罪
    ，其合意內容為：就其連續行使偽造私文書罪部分，被告願
    受科刑範圍為有期徒刑10月，減為有期徒刑5 月。經查，上
    開協商合意並無刑事訴訟法第455 條之4 第1 項所列情形之
    一，檢察官聲請改依協商程序而為判決，本院爰不經言詞辯
    論，於協商合意範圍內為協商判決，合予敘明。
五、被告犯罪時間在96年4 月24日以前，所犯為刑法第210 條、
    第216 條行使偽造私文書罪，合於減刑條件，與中華民國96
    年罪犯減刑條例第2 條第1 項第3 款規定相符，應減其刑期
    2 分之1 。
六、附記事項：
  (一)查被告行為後，刑法部分條文業於94年1 月7 日修正，94年
    2 月2 日公布，並於95年7 月1 日施行，修正後即現行刑法
    第2 條第1 項規定：「行為後法律有變更者，適用行為時之
    法律，但行為後之法律有利於行為人者，適用最有利於行為
    人之法律。」上開規定乃與刑法第一條罪刑法定主義契合，
    而貫徹法律禁止溯及既往原則，係規範行為後法律變更所生
    新舊法律比較適用之準據法，是刑法第二條本身雖經修正，
    但刑法第二條既屬適用法律之準據法，本身尚無比較新舊法
    之問題，應一律適用裁判時即修正後刑法第二條規定以決定
    適用之刑罰法律，合先敘明。而有關新舊法之比較，應就罪
    刑有關之共犯、連續犯、牽連犯加重等暨其他法定加減原因
    （如身分加減）與加減例等一切情形，綜其全部罪刑之結果
    而為比較（最高法院95年第8次 刑事庭會議決議參照）。經
    查：
  1.被告多次行使偽造私文書、詐欺取財之行為，時間緊接，方
    法相同，均各觸犯構成要件相同之罪名，顯皆係基於概括犯
    意反覆為之，而修正後刑法業已刪除連續犯之規定，是於刑
    法修正公布施行後，被告之數犯罪行為，即須分論併罰，此
    刪除雖非犯罪構成要件之變更，但顯已影響行為人刑罰之法
    律效果，自屬法律有變更，而依修正前刑法，得論以連續犯
    ，並得加重其刑至二分之一，而刑法第216 條、第210 條之
    行使偽造私文書罪、刑法第339 條第1 項之詐欺取財罪，最
    重本刑均為5 年，加重其刑至二分之一後，最高均得判處有
    期徒刑7 年6 月，而依修正後刑法應併合處罰，最高均得判
    處被告有期徒刑15年，以被告行為時之法律即修正前刑法論
    以連續犯，對被告較為有利。
  2.刑法第339 條第1 項之詐欺取財罪，法定刑為五年以下有期
    徒刑、拘役或科或併科一千元以下罰金罪，法定刑為三年以
    下有期徒刑、拘役或一萬元以下罰金。而修正後刑法施行法
    增訂第1 條之1 規定：「中華民國九十四年一月七日刑法修
    正施行後，刑法分則編所定罰金之貨幣單位為新臺幣。九十
    四年一月七日刑法修正時，刑法分則編未修正之條文定有罰
    金者，自九十四年一月七日刑法修正施行後，就其所定數額
    提高為三十倍。但七十二年六月二十六日至九十四年一月七
    日新增或修正之條文，就其所定數額提高為三倍。」另刑法
    第33條第5 款修正為：「主刑之種類如下：五、罰金：新臺
    幣一千元以上，以百元計算之。」是依修正後之法律，刑法
    第339 條第1 項詐欺取財罪，所得科處之罰金刑最高為新臺
    幣三萬元，然依據被告行為時之刑罰法律，即罰金罰鍰提高
    標準條例第1 條前段規定之提高倍數十倍及修正前刑法第33
    條第5 款規定之罰金最低額一元計算，上開各罪所得科處之
    最高罰金刑雖與新法相同，然最低額僅為新臺幣三元。因此
    ，比較上述修正前、後之刑罰法律，自以被告行為時關於科
    處罰金刑之法律較有利於被告。
  3.被告所犯侵占遺失物罪及連續行使偽造私文書罪之目的在於
    連續詐欺取財，依被告行為時即修正前刑法第55條牽連犯之
    規定，應以一罪論，修正後刑法業已刪除第55條牽連犯之規
    定，則被告上揭2 罪應分論併罰，比較新舊法結果，行為時
    之法律即修正前刑法之規定對被告較為有利。
  4.綜上比較結果，應整體適用修正前之刑法，及修正前罰金罰
    鍰提高標準條例第2 條之規定，論處被告罪刑。
  5.關於易科罰金之折算標準，除刑法第41條第1 項有所修正外
    ，罰金罰鍰提高標準條例於95年4 月28日修正，並自同年7
    月1 日起生效施行。修正前刑法第41條第1 項前段規定：「
    犯最重本刑為五年以下有期徒刑以下之刑之罪，而受六個月
    以下有期徒刑或拘役之宣告，因身體、教育、職業、家庭之
    關係或其他正當事由，執行顯有困難者，得以一元以上三元
    以下折算一日，易科罰金。」再依修正前罰金罰鍰提高標準
    條例第2 條：「依刑法第四十一條易科罰金或第四十二條第
    二項易服勞役者，均就其原定數額提高為一百倍折算一日；
    法律所定罰金數額未依本條例提高倍數，或其處罰法條無罰
    金刑之規定者，亦同。」之規定，被告行為時之易科罰金折
    算標準，應以銀元一百元、二百元、三百元折算一日，經折
    算為新臺幣後，應以新臺幣三百元、六百元、九百元折算一
    日。惟修正後刑法第41條第1 項前段規定：「犯最重本刑為
    五年以下有期徒刑以下之罪，而受六個月以下有期徒刑或拘
    役之宣告者，得以新臺幣一千元、二千元或三千元折算一日
    ，易科罰金。」另修正後罰金罰鍰提高標準條例則刪除原第
    2 條之規定。是以比較新舊法結果，自以舊法所定之易科罰
    金折算標準有利於被告，故應適用修正前刑法第41條第1 項
    前段，及修正前罰金罰鍰提高標準條例第2 條之規定，對被
    告較為有利，並依修正前刑法第41條第1 項之規定，諭知易
    科罰金之折算標準。
  (二)被告於附表所示特約商店簽帳單上所偽造「甲○○」之署名
    ，如附表編號1 至3 號信用卡簽帳單之「顧客存根聯」及「
    商店存根聯」上偽造之「甲○○」署名各1 枚，應依行為時
    刑法第219 條規定宣告沒收其上偽造之署押共計6 枚（即2
    聯式2 枚），又簽帳單「顧客存根聯」係屬私文書，未扣案
    ，惟無積極證據證明尚屬存在，而前開簽帳單「特約商店存
    根聯」及編號1 「聯合信用卡中心存查聯」，已交付特約商
    店，非屬被告所有，本院均不予宣告沒收。
七、應適用之法條：刑事訴訟法第273 條之1 第1 項、第455 條
    之4 第2 項、第455 條之8 ，修正後刑法第2 條第1 項前段
    ，行為時刑法第216 條、第210 條、第339 條第1 項、第33
    7 條、第219 條，修正前刑法第56條、第55條、第41條第1
    項前段，刑法施行法第1 條之1 第1 項、第2 項，刪除前罰
    金罰鍰提高標準條例第2 條，現行法規所定貨幣單位折算新
    臺幣條例第2 條，中華民國96年罪犯減刑條例第2 條第1 項
    第3 款、第7 條、第9 條，判決如主文。
八、本判決除有刑事訴訟法第455 條之4 第1 項第1 款、第2 款
    、第4 款、第6 款、第7 款所定情形之一，或違反同條第2
    項規定者外，不得上訴。
九、如不服本件判決，得自收受判決送達之日起10日內，向本院
    提出上訴書狀，上訴於第二審法院。
本案經檢察官戴東麗到庭執行職務。
中　　華　　民　　國　　96　　年　　9 　　月　　7 　　日
                  刑事庭    法　官　徐  培  元
以上正本證明與原本無異。
                            書記官  楊  美  慧
中　　華　　民　　國　　96　　年　　9 　　月　　7 　　日
附表
┌──┬────────┬───────────┬──────────┐
│編號│犯罪時間        │犯罪地點              │盜刷金額及物品      │
├──┼────────┼───────────┼──────────┤
│1   │94年11月7 日晚間│桃園縣桃園市○○路939 │購買大衛杜夫牌香菸2 │
│    │6 時39分許      │號「遠百企業股份有限公│條，共計新臺幣（下同│
│    │                │司愛買量販店」        │）1,116元。         │
├──┼────────┼───────────┼──────────┤
│2   │94年11月7 日晚間│桃園縣桃園市○○路369 │購買籃球鞋1雙，價值 │
│    │7 時14分        │號「特易購量販店」    │799元。             │
├──┼────────┼───────────┼──────────┤
│3   │94年11月7 日晚間│桃園縣桃園市○○路369 │購買臺灣啤酒19箱，價│
│    │7 時39分        │號「特易購量販店」    │值11,058元。        │
└──┴────────┴───────────┴──────────┘
附錄：本案論罪科刑法條全文
刑法第216條
行使第二百十條至第二百十五條之文書者，依偽造、變造文書或
登載不實事項或使登載不實事項之規定處斷。
刑法第210條
偽造、變造私文書，足以生損害於公眾或他人者，處五年以下有
期徒刑。
刑法第339條
意圖為自己或第三人不法之所有，以詐術使人將本人或第三人之
物交付者，處五年以下有期徒刑、拘役或科或併科一千元以下罰
金。
以前項方法得財產上不法之利益或使第三人得之者，亦同。
前二項之未遂犯罰之。
